臺灣高等法院臺中分院刑事判決　　　　　民國九十三年度上易字第二七○號
　　上　訴　人
　　即　被　告　乙○○
右上訴人因贓物案件，不服臺灣臺中地方法院中華民國九十三年一月三十日第一審判
決（民國九十二年度易字第二○二三號，起訴案號：臺灣臺中地方法院檢察署民國九
十二年度偵字第九○三○號），提起上訴，本院判決如左：
　　主      文
上訴駁回。
　　事      實
一、乙○○（原名朱文東）曾犯偽造有價證券、偽證、妨害秩序、公共危險罪等罪，
    經法院判決按序有期徒刑一年九月、有期徒刑六月、有期徒刑六月、有期徒刑一
    年七月，最後於民國（下同）八十七年二月十四日縮短刑期執行完畢，於本案未
    構成累犯。復於九十一年八月十四日在台中市○○路寄藏贓車，經檢察官於同年
    九月二十五日以九十一年度偵字第一六四○八號提起公訴，臺灣臺中地方法院於
    九十二年四月十六日以九十一年度易字第二六二八號判決判處有期徒刑四月，再
    經本院於九十二年七月三日以九十二年度上易字第一○三三號判決撤銷改判拘役
    三十日確定。不知悔改，其明知綽號「老陳」之成年男子（由檢察官另案偵辦）
    於九十二年三月二十五日晚上九時許（公訴人誤為同年月十五日），乘騎至台中
    市○○路與民權路附近之乙○○當時所居住之某工地，之原車牌為ＩＭＦ─三一
    二號卻懸掛ＩＺＹ─三一一號車牌號碼之重機車係屬他人失竊之贓物（車號ＩＭ
    Ｆ─三一二號重機車係丁○○於九十二年二月二十四日下午一時許，在臺中市○
    區○○路與民權路路口失竊；ＩＺＹ─三一一號車牌係丙○○於九十二年二月二
    十八日晚上十時三十三分許在上開路口失竊），竟受「老陳」之託，為之隱藏該
    贓車，而寄藏贓物。嗣於同年四月三日上午九時許，乙○○乘騎該機車行經苗栗
    縣頭份鎮○○路與永貞路口時，為警查獲，並扣得前開機車一輛、車牌一面（均
    已發還）及鑰匙一支。
二、案經苗栗縣警察局頭份分局報請臺灣苗栗地方法院檢察署呈請臺灣高等法院臺中
    分院檢察署核令移轉臺灣臺中地方法院檢察署檢察官偵查起訴。
　　理      由
一、訊據上訴人即被告乙○○（以下稱被告）固坦承於右揭時、地受託寄放上開機車
    ，惟矢口否認係寄藏贓物，辯稱：確實不知該車係贓車等語。惟查：
（一）車號ＩＭＦ─三一二號重機車，係車主丁○○於九十二年二月二十四日下午一
      時許，在台中市○○路與健行路口所失竊；車號ＩＺＹ─三一一號機車車牌，
      係車主丙○○將機車停放於台中市○○路與健行路口，於九十二年二月二十八
      日發現車牌失竊，同日晚上十時三十分向警方報案等情，經丁○○、丙○○於
      警詢時指述在卷，並有車輛竊盜、車牌失竊資料個別查詢報表及贓物領據各二
      份附於臺灣苗栗地方法院檢察署九十二年度偵字第一三一○號卷可稽（十五至
      二二頁）。足見上開機車及車牌按序確係被害人丁○○、丙○○失竊之贓物無
      訛。
（二）被告於原審法院審理時供稱：該機車是「老陳」寄放的，沒有說寄放多久，「
      老陳」很少跟我連絡，「老陳」說我要用可以騎該機車，「老陳」未交付我該
      機車行照，「老陳」原先住我那裡，後來離開，不知「老陳」現住那裡，老陳
      目前無工作，我曾經拿剩飯菜給老陳，後來才知道「老陳」是無業遊民等語（
      九十二年十二月十二日、九十三年一月十五日筆錄）。該「老陳」既係無業遊
      民，曾接受被告接濟剩飯菜，其將該機車寄放予被告處，未言明寄放多久，又
      表示被告可使用該機車，而卻未交付行車執照等其他車籍資料，以證明其合法
      持有前開重機車，並供駕駛遇警檢查之需，實與常情有違。
（三）被告曾於九十一年八月十四日在台中市○○路寄藏贓車，經檢察官於同年九月
      二十五日以九十一年度偵字第一六四○八號提起公訴，原審法院於九十二年四
      月十六日以九十一年度易字第二六二八號判決判處有期徒刑四月，再經本院於
      九十二年七月三日以九十二年度上易字第一○三三號判決撤銷改判拘役三十日
      確定之事實，有起訴書一份附於臺灣苗栗地方法院檢察署九十二年度偵字第一
      三一○號卷（三六頁）及臺灣高等法院被告全國前案紀錄表、本院上開刑事判
      決各一份附於原審法院卷足憑。被告既於九十一年八月間因寄藏贓物罪遭起訴
      ，迄九十二年三月二十五日「老陳」寄放本件機車時仍在審理中，被告於原審
      法院審理時亦自承因而對收受別人所交付之機車照理應會特別謹慎小心，惟於
      該「老陳」表示被告可騎所寄放之機車時仍未要求交付行車執照等車籍資料證
      件，顯不合常理。
（四）刑法上贓物罪之成立，不論行為人其行為態樣為收受、搬運、寄藏、故買或牙
      保，要皆以行為人對其所收受、搬運、寄藏、故買或牙保之物，於主觀上明知
      為贓物為必要，因此主觀狀態存在於行為人本身，除非行為人自白此一犯罪主
      觀構成要件，否則於訴訟上欲探究行為人有無此種贓物之主觀認識，類皆以情
      況證據為認定該主觀犯意之證據方法。而訴訟法之證明及認定事實，乃歷史之
      證明及推論，與自然科學上之實驗證明不同，後者得以實驗求證完全一致或符
      合，然前者僅綜合事後之諸事證，以推論高度之蓋然性，其推論所得之概括認
      定，通常之人皆可確信為真實而無庸置疑即足。本件綜上論述，足以認定被告
      受寄保管該機車時明知該機車為贓車，是其辯稱：於受寄保管該機車時不知係
      屬贓物等語，係事後企圖卸責之詞，不足採信，事證明確，被告犯行堪以認定
      。聲請傳喚證人劉更波、警員謝明炎調查乙節，本院認無必要，併予說明。被
      告於原審法院審理時供稱：「老陳」寄放機車之時間應該是在九十二年三月二
      十五日，以前說三月二十日或三月十五日應該是錯的等語，是檢察官起訴書載
      寄放之時間為九十二年三月十五日，應係誤載，併予敘明。
二、核被告所為，係犯刑法第三百四十九條第二項寄藏贓物罪。查被告曾犯事實欄所
    載偽造有價證券、偽證、妨害秩序、公共危險罪等罪（於本案未構成累犯）之事
    實，此有臺灣高等法院被告全國前案紀錄表附於原審法院卷可憑。原審法院審酌
    被告圖一時之便，寄藏贓物、該機車、車牌之價值不高，且業經被害人領回，有
    前開贓物領據在卷足憑，被告品行、犯後否認所犯，公訴人請求量處較前次寄藏
    贓物較重之刑等一切情狀，適用刑事訴訟法第二百九十九條第一項前段，刑法第
    三百四十九條第二項，第四十一條第一項前段，罰金罰鍰提高標準條例第一條前
    段、第二條之規定，判決被告寄藏贓物罪，量處有期徒刑月，並諭知如易科罰
    金，以佰元折算壹日。並認扣案鑰匙一支，並非被告所有，業據被告於原審法
    院審理時供明在卷，不宣告沒收，併予敘明。認事用法，均無不合。量刑亦屬適
    當。被告上訴意旨執前開辯解飾詞否認犯罪，並請求從輕量刑，並宣告緩刑，經
    核為無理由，應予駁回。
三、據上論結：應依刑事訴訟法第三百六十八條，判決如主文。
本案經檢察官甲○○到庭執行職務。
中      華      民      國　    九十三     年     三      月    三十　　日
　　　　　　　　　　　　　　　　臺灣高等法院臺中分院刑事第一庭
　　　　　　　　　　　　　　　　　　　審判長法　官　陳　紀　綱
　　　　　　　　　　　　　　　　　　　　　　法　官　陳　登　源
　　　　　　　　　　　　　　　　　　　　　　法  官  方  艤  駐
右正本證明與原本無異。
不得上訴。
　　　　　　　　　　　　　　　　　　　　　　書記官  江  玉  萍
中      華      民      國　    九十三     年     三      月   三十一 　日
附錄本案論罪科刑法條：
刑法第三百四十九條第二項：
搬運、寄藏、故買贓物或為牙保者，處五年以下有期徒刑、拘役或科或併科一千元以
下罰金。
                                                                        Ｒ
